臺灣士林地方法院行政訴訟判決　
111年度交字第137號
原      告  陳黃靜滿
訴訟代理人  陳稚傑  
            陳稚婷律師  
被      告  臺北市交通事件裁決所
代  表  人  蘇福智  
訴訟代理人  吳維中  
上列當事人間交通裁決事件，原告不服被告民國111年3月28日北
市裁催字第22-AH0000000號裁決，提起行政訴訟，本院判決如下
：
    主  文
原告之訴駁回。
訴訟費用新臺幣參佰元由原告負擔。
    事實及理由
一、程序事項：
　　本件原告因不服被告民國111年3月28日北市裁催字第22-AH0
    000000號違反道路交通管理事件裁決書（下稱原處分，見本
    院卷第14頁），裁處罰鍰新臺幣(下同)600元，並記違規點
    數1點，提起行政訴訟，依行政訴訟法第237條之1規定，應
    適用交通裁決事件訴訟程序，本院並依同法第237條之7規定
    ，爰不經言詞辯論，逕為判決。
二、爭訟概要：
　　原告所有車牌號碼000-0000號自用小客車(下稱系爭車輛)於
    111年1月19日7時26分許，於臺北市研究院路1段與忠孝東路
    7段，因「任意跨越兩條車道行駛」違規事實，經民眾檢具
    影像資料向臺北市政府警察局南港分局(下稱舉發機關)提出
    檢舉，經舉發機關員警填製臺北市政府警察局北市警交字第
    AH0000000號舉發違反道路交通管理事件通知單(下稱系爭舉
    發通知單)，予以舉發在案。經原告提出陳述意見後，被告
    函請舉發機關查明後仍認原告違規屬實，於111年3月28日以
    原告有前揭違規事實，依道路交通管理處罰條例第45條第1
    項第12款規定，以原處分對原告裁罰，原告不服原處分，而
    於111年4月23日提起本件行政訴訟。
三、原告主張：
　㈠系爭車輛當時行駛在臺北市南港區研究院路一段由北往南方
    向，且忠孝東路七段路口至研究院路一段130巷路口之間，
    內側車道於上午7時至9時(假日除外)為調撥車道，是以系爭
    車輛必須於研究院路一段與忠孝東路七段口前向內側車道變
    換至中間車道，此由系爭車輛當時右後方尾燈明顯比左後方
    尾燈亮，即可證明系爭車輛係使用方向燈進行變換車道，並
    非「任意」跨越兩條車道行駛。又依採證影片畫面於7時26
    分47、48秒時(參原證2之照片)，系爭車輛開始變換車道後
    煞車燈亮起稍切回原車道，顯見系爭車輛斯時應為避免危險
    ，始會進行減速及閃避之動作，難謂此為「任意跨越兩條車
    道行駛」。又依採證影片畫面顯示，系爭車輛由內側車道駛
    入中線道時，中線道上後方車輛至少離系爭車輛3台車以上
    之距離，未與他車道車輛爭道行駛，並未影響其他用路人之
    行車安全，並不構成「任意跨越兩條車道行駛」。並聲明：
    原處分撤銷。
四、被告答辯：　　
　  卷查本案經原舉發機關就違規事實查復，000-0000號車(即
    系爭車輛)於111年1月19日7時26分許在臺北市研究院路一段
    與忠孝東路七段因任意跨越兩條車道行駛遭民眾檢舉，舉發
    機關員警依違反道路交通管理處罰條例第45條第1項第12款
    據以舉發。經再檢視檢舉影片(證物2光碟，檔案名稱：AH00
    00000-0.MP4，影片時間07:26:45至50秒)，000-0000號車確
    實同時跨越兩條車道行駛，且未見該車顯示方向燈變換車道
    ，另查本案檢舉日期為111年1月24日，未逾檢舉期間規定，
    依法舉發尚無違誤。並聲明：原告之訴駁回。
五、本院之判斷：
　㈠按「汽車駕駛人，不依規定使用燈光者，處新臺幣一千二百
    元以上三千六百元以下罰鍰。」、「汽車駕駛人，爭道行駛
    有下列情形之一者，處新臺幣六百元以上一千八百元以下罰
    鍰：…十二、任意駛出邊線，或任意跨越兩條車道行駛。…」
    、「汽車駕駛人有下列各款所列條款之一者，除依原條款處
    罰鍰外，並予記點：一、有…第四十五條…情形之一者，各記
    違規點數一點。」，道路交通管理處罰條例第42條、第45條
    第1項第12款、第63條第1項第1款分別定有明文。又按「汽
    車在同向二車道以上之道路（車道數計算，不含車種專用車
    道、機車優先道及慢車道），除應依標誌或標線之指示行駛
    外，並應遵守下列規定：…五、除準備停車或臨時停車外，
    不得駛出路面邊線或跨越兩條車道行駛。…」
　　道路交通安全規則第98條第1項第5款定有明文。且按「標線
    依其型態原則上分類如下：一、線條以實線或虛線標繪於路
    面或緣石上，用以管制交通者，原則上區分如下：（一）白
    虛線設於路段中者，用以分隔同向車道或作為行車安全距離
    辨識線；設於路口者，用以引導車輛行進，或作為大眾捷運
    系統車輛行駛界線，用以區隔大眾捷運系統車輛行進範圍。
    …」、「（第1項）車道線，用以劃分各線車道，指示車輛駕
    駛人循車道行駛。（第2項）本標線為白虛線，線段長四公
    尺，間距六公尺，線寬十公分。」、道路交通標誌標線號誌
    設置規則第149條第1項第1款第1目、第182條第1、2項、分
    別定有明文。另按「對於違反本條例之行為者，民眾得敘明
    違規事實或檢具違規證據資料，向公路主管或警察機關檢舉
    ，經查證屬實者，應即舉發。但行為終了日起逾七日之檢舉
    ，不予舉發。」，道路交通管理處罰條例第7條之1定有明文
    。
　㈡經查，原告所有系爭車輛，於前揭時、地，有「任意跨越兩
    條車道行駛」之違規事實等情，有系爭舉發通知單、採證影
    片所截取之照片、舉發機關111年3月18日北市警南分交字第
    11130344222號函、原處分及送達證書、檢舉資料明細(本件
    違規時間111年1月19日，檢舉日期為同年月24日，合於道路
    交通管理處罰條例第7條之1之規定）可稽（見本院卷第50至
    56、66、68頁；本院限制閱覽卷宗)。
　㈢經本院當庭勘驗採證影片，結果為：
　　⒈檔案名稱：「AH0000000-0」，影片顯示日期時間：「0000
      -00-00，07：26：45」。影片為檢舉人車輛之行車紀錄器
      所錄得畫面。當時之天候為下雨天，街燈尚未開啟，光線
      略顯昏暗，惟仍可法清楚辨識道路標誌標線及街邊景物。
      可見系爭車輛行駛在臺北市南港區研究院路一段上(由北
      往南方向行駛)，該處道路為雙向各三線車道，中間以水
      泥分隔島分隔。系爭車輛行駛中間車道上，惟左側約五分
      之一車身及左側前後車輪均跨越白虛線之車道線，而位於
      內側車道上。且未見系爭車輛有使用左側或右側之方向燈
      ，前方之路口為與忠孝東路七段交岔路口則為綠燈，系爭
      車輛持續以該方式繼續行駛，於時間07：26：47時系爭車
      輛接近該路口時，可見系爭車輛之煞車燈亮起1秒鐘後即
      熄滅，並持續以跨越二條車道之方式繼續行駛，而系爭車
      輛之左側及後方位置均無其他車輛，檢舉人車輛行駛在中
      間車道，且與其前方之系爭車輛相距約一線段(白虛線)加
      二線距之距離，系爭車輛於時間07：26：50時，仍以跨越
      二條車道方式行駛之方式行駛通過前方之停止線，時間07
      ：26：53車輛完全通過該路口後，因銜接路段內側車道已
      變更為對向之調撥車道(上有告示牌標示7：00-9：00，及
      禁止進入通行之標誌)，且停滿等待通行之車輛，系爭車
      輛則再將車輛靠右行駛而進入銜接路段之中間車道，亦未
      見有使用方燈之情形，於時間07：27：02，系爭車輛通過
      下一個路口(即中南街123巷之交岔路口)，系爭車輛持續
      行駛於中間車道，於時間07：27：15，系爭車輛通過下下
      個路口(即研究院路一段151巷之交岔路口)。影片於時間0
      7：27：23結束。
    ⒉檔案名稱：「AH0000000-0」，影片上顯示日期時間為「00
      00-00-00，07：27：25」。可見系爭車輛仍持續行駛於研
      究院路一段上，並於時間07：27：33，因前方路口號誌顯
      示為紅燈，而停止於前方路口，檢舉人車輛靠近後，可見
      系爭車輛之車牌號碼為：「BEF-1766」。影片結束於07：
      27：35。上開影片畫面連續，且週邊景物清晰且協調一致
      。
　㈣依上開勘驗之結果，可知系爭車輛於臺北市南港區研究院路
    一段由北往南方向行駛，接近忠孝東路七段路口時，均以跨
    越內側車道及中間車道之方式，持續行駛至少達5秒鐘之時
    間，足認確有「任意跨越兩條車道行駛」之違規事實，應堪
    認定。
　㈤原告雖主張系爭車輛於通過路口時，因前方內側車道為調撥
    車道，且未避免發生危險，所以有減速且打右側方向燈切入
    中間車道，且中線車道上後方車輛至少相距3台車以上距離
    ，未與他車道車輛爭道行駛，並未影響其他用路人行車安全
    云云。惟查，系爭車輛於接近忠孝東路七段路口時均持續以
    跨越內側車道及中間車道之方式而行駛至少達5秒鐘之時間
    ，且依勘驗結果，亦未見有使用右側方向燈之情形，縱如原
    告所稱於系爭路口時因前方為調撥車道，所以通過路口有使
    用右側方向燈，亦不影響其於接近該路口之前已發生之「任
    意跨越兩條車道行駛」之違規事實之成立。至道路交通管理
    處罰罰條例第45條第1項第12款規定「任意跨越兩條車道行
    駛」之處罰目的，係因上開駕駛行為「可能影響」原本在路
    肩或慢車道之用路人，及在正常車道內行駛之駕駛人之行車
    安全，並不以實際發生其他駕駛人危險之必要，原告就此部
    分尚有誤解，併此敘明。
　㈥雖原告另主張系爭車輛有安全駕駛系統，當時係自動閃避前
    方機車，所以可能是安全駕駛系統作動所影響云云。惟原告
    就系爭車輛有所謂之安全駕駛系統，且安全駕駛系統於前開
    之環境會自動避開前方行駛之機車等情，均未舉證以實其說
    ；況原告既為系爭車輛之駕駛人，自有操控系爭車輛為合於
    法規行駛之義務，其前方既有機車行駛即應依序於車道上，
    跟隨機車行駛於後，亦不得以前方有其他機車行駛，而任由
    車輛之安全駕駛系統所操控，而有「任意跨越兩條車道行駛
    」之違規行為。　　
六、綜上所述，本件原告所有系爭車輛，於前揭時、地，有「任
    意跨越兩條車道行駛」之違規事實，被告以原處分對原告為
    裁罰，核無違誤，原告訴請撤銷為無理由，應予駁回。
七、本件判決基礎已臻明確，兩造其餘之攻擊防禦方法經本院斟
    酌後，核與判決不生影響，無一一論述之必要，併予敘明。
八、本件第一審裁判費為300元，應由原告負擔，爰確定第一審
    訴訟費用額如主文第2項所示。
九、據上論結，本件原告之訴為無理由，依行政訴訟法第237條
    之7、第237條之8第1項、第98條第1項前段，判決如主文。
中　　華　　民　　國　　111 　年　　6 　　月　　9 　　日
　　　　　　　　　行政訴訟庭　法　官　徐文瑞
以上為正本係照原本作成。
如不服本判決，應於判決送達後20日內，向本院提出上訴狀並表
明上訴理由（原判決所違背之法令及其具體內容或依訴訟資料可
認為原判決有違背法令之具體事實），其未載明上訴理由者，應
於提出上訴後20日內向本院補提理由書（上訴狀及上訴理由書均
須按他造人數附繕本，如未按期補提上訴理由書，則逕予駁回上
訴），並應繳納上訴裁判費新臺幣750元。
中　　華　　民　　國　　111 　年　　6 　　月　　9 　　日
                              書記官  朱亮彰